【裁判字號】    98,訴,338
【裁判日期】    990129
【裁判案由】    返還不當得利
【裁判全文】
臺灣花蓮地方法院民事判決               98年度訴字第338號
原      告  翔聯企業股份有限公司
法定代理人  乙○○
訴訟代理人  丙○○
被      告  寶棟石業股份有限公司
法定代理人  甲○○
訴訟代理人  陳正忠律師
上列當事人間返還不當得利事件，本院於民國99年1月14日言詞
辯論終結，判決如下：
    主      文
原告之訴駁回。
訴訟費用由原告負擔。
    事實及理由
一、按訴狀送達後，原告不得將原訴變更或追加他訴，但基礎事
    實同一者、擴張或減縮應受判決事項之聲明者及不甚礙被告
    之防禦及訴訟之終結者，不在此限，民事訴訟法第255條第1
    項第2款、第3款、第7款定有明文。查原告於起訴時原聲明
    ：被告應給付原告新臺幣（下同）3,720,000元，嗣於民國
    98年12月17日言詞辯論時縮減聲明為：被告應給付原告3,33
    0,000元（減縮關於磨邊機之請求39萬元）。經核原告前後
    聲明請求之基礎事實同一，且僅減縮應受判決事項之聲明，
    並無礙於被告之防禦及訴訟之終結，揆諸前開說明，尚無不
    合，應予准許。
二、原告主張：原告於98年2月11日經法院拍賣取得門牌號碼花
    蓮縣花蓮市○○○街17號廠房、設備及土地，被告為該執行
    事件之債務人，該執行事件已於98年6月30日完成點交，然
    點交後原告發現屬於拍賣標的物之拉鋸機二台（下稱系爭動
    產），拍賣價金各為160萬、173萬元已不存在，而上開拉鋸
    機，除於執行程序中鑑價時顯示狀況良好，並未破損，且訴
    外人即被告法定代理人之妻陳秀貞於另案（即本院98年度訴
    字第236號）中承認將之拆除帶走，並未交付予原告，是被
    告顯有不完全給付及不當得利之情事，是以原告依據不完全
    給付及不當得利之法律關係提起本訴，並聲明：被告應給付
    原告3,330,000元。
三、被告則以：
(一)原告主張廠房點交後，發現系爭動產遭被告拆走云云，然查
    執行筆錄內並無記載系爭動產不存在等語，且系爭動產屬於
    動產之範圍，原告拍賣得標前後已非身為債務人之被告所得
    保管，且原告於法院點交時，並未向點交人員陳述有該等情
    事，是系爭動產之遺失或遭拆走，豈可歸責予被告。且原告
    於98年4月30日即已進駐其標得之廠房從事運作，迨至同年6
    月29日被告電告原告，欲收取被告售予原告之石板價金時，
    原告為躲避被告之催討，始撤離其製品，該段期間苟有逸失
    系爭動產，原告如何從事生產，且原告未曾反應有逸失情事
    ，是該機具縱有逸失，亦與被告無涉。況兩造於98年6月30
    日達成協議，簽訂切結書，其中第3點言明：甲方（指原告
    ，下同）於5月起即進入乙方（指被告，下同）廠區進行石
    材修補作業迄今，甲方願意分攤部分電費計2萬元，益證原
    告早已進駐廠房，擁有實力支配情形至明，在原告實力支配
    之廠區，其縱有機具逸失之情事，顯與被告無關。
(二)又原告稱陳秀貞於另案中承認有拆走系爭動產云云，經被告
    及陳秀貞聽取開庭之錄音譯文後，並無從顯現陳秀貞有承認
    拆除系爭動產之言語，且被告係公司法人，陳秀貞如何有權
    代被告為承認。再者，被告曾經於98年6月30日、7月1日委
    請賴正堂至原告之廠房搬運被告留存該處之物品，後至同年
    7月2、3日，原告即不允許被告前往廠房搬運物品，其後賴
    正堂發現誤載，欲載回原告之廠房，亦遭原告拒絕，顯然原
    告於98年6月30日法院人員點交後，即已有人進駐該廠房看
    守，外人無法進入，原告豈可誣指被告拆走系爭動產。
(三)原告所提出之錄影光碟，均屬原告點交後自行拍攝，且執行
    筆錄既未記載系爭動產有逸失情事，原告竟誣指被告未交付
    點交物品，顯不可信。再者，被告當日亦有派人拍照存證，
    系爭動產仍在原處，不容原告設詞誣陷。
(四)並聲明：原告之訴駁回。
四、按當事人主張有利於己之事實者，就其事實有舉證之責任。
    其因侵權行為所生之損害賠償請求權，以行為人有故意或過
    失不法侵害他人之權利為成立要件；倘行為人否認有故意或
    過失，即應由請求人就此利己之事實舉證證明；若請求人先
    不能舉證以證實自己主張之事實為真實，則行為人就其抗辯
    事實即令不能舉證，或所舉證據尚有疵累，亦應駁回請求人
    之請求。此觀民事訴訟法第277條前段規定及本院17年上字
    第917號判例即明（最高法院92年度台上字第1505號判決意
    旨參照）。本件原告認為系爭動產係遭被告拆走，其理由無
    非係以系爭動產於拍賣程序進行中，均屬完好；且陳秀貞於
    另案審理中亦承認被告公司將系爭動產拆走為其論據。然查
    ，本院執行處人員至現場執行點交時，並未於執行筆錄中記
    載系爭動產不存在之情事，為兩造所不爭執，並經本院依職
    權調閱該執行事件卷宗核閱屬實，則系爭動產於本院執行處
    人員至現場點交時，若已經不存在，何以原告人員在當場未
    提出此點？甚或為保障原告之權利，理應要求本院執行處人
    員就應點交之物為全部清點為是，然原告人員均未為此，是
    原告主張本院執行處人員至現場點交時，系爭動產已不存在
    云云，尚難採信。再者，若系爭動產早於98年6月30日點交
    前或當時遭被告拆走，則原告於是日點交完畢後，理應馬上
    發現為是，則以常情度之，原告定然會立即向本院執行處人
    員反應，然其卻遲至98年8月18日方向本院執行處請求減少
    價金，有本院98年8月19日花院能97執明字第3725號函附卷
    可稽（見本院卷第29頁），適證系爭動產並無遭被告拆走之
    情事。另外，兩造曾於98年6月30日簽訂切結書，其中第三
    點載明：「甲方（即原告）於五月起即進入乙方（即被告）
    廠區進行石材修補作業迄今...」等語（見本院卷第30頁）
    ，兩造對於該切結書之真正並不爭執，則由該切結書第3點
    之記載可知，於98年6月30日本院執行處人員執行系爭廠房
    與動產點交前，原告已派人至系爭廠房工作，若系爭動產於
    彼時業已遭破壞或拆除，原告豈有不知之可能，是原告主張
    系爭動產遭被告拆走云云，顯乏依據。末查，陳秀貞固於本
    院另案（即98年度訴字第236號，98年8月4日審理期日）中
    述及飛輪壞掉等情，然其錄音並未完整，有本院勘驗筆錄可
    按（見本院卷第67頁），尚不得據此即遽認系爭動產為被告
    所拆除。
五、綜上，原告就系爭動產為被告所拆除等主張，並未舉證以實
    其說，則衡諸上開規定與判決意旨，自難認其主張可採。是
    則原告執此主張被告應負不完全給付責任及不當得利云云，
    自屬無據。因此，原告主張本於不完全給付及不當得利之法
    律關係，請求被告給付原告3,330,000元，為無理由，不應
    准許，應予駁回。
六、本件事證已臻明確，兩造其餘主張陳述及攻擊防禦方法，核
    與本件判決結果不生影響，爰不一一論述，併此敘明。
七、據上論結，本件原告之訴為無理由，依民事訴訟法第78條，
    判決如主文。
中    華    民    國    99    年    1     月    29    日
                  臺灣花蓮地方法院
                  民事庭  法    官  劉柏駿
上列為正本係照原本作成。
如不服本判決，應於送達後20日內，向本院提出上訴狀並表明上
訴理由，如於本判決宣示後送達前提起上訴者，應於判決送達後
20日內補提上訴理由書(須附繕本)。
中    華    民    國    99    年    2     月     1    日
                          書 記 官  胡旭玫

司法院資訊處製作；財團法人民間司法改革基金會備份。
